---
title: "AOL_MulVar_Kelompok6"
author: "Kevin Laurent Oktavian Putra"
date: "2024-06-05"
output: pdf_document
---

# 1. Import Data
```{r}
library(readxl)
```

```{r}
newdata <- read_excel("C:/Users/Asus/OneDrive - Bina Nusantara/BINUS_Kuliah/Semester 6/Multivariate Statistics/AOL_MulVar/IKLH_RSDL.xlsx")

head(newdata)
```


# 2. Uji Asumsi

```{r}
library(MVN)
library(car)
library(psych)
library(GGally)
```

```{r}
library(mvShapiroTest)
library(CCA)
library(expm)
library(dplyr)
library(bestNormalize)
library(mvoutlier)
library(CCP)
```


```{r}
pertama <- newdata[, c("IKA", "IKU", "IKTL")]
kedua <- newdata[, c("Padi", "Jagung", "KacangTanah")]

pertama
kedua
```

## GROUP 1

### Uji Normalitas
```{r}
#H0 = Variable pada IKLH terdistribusi multivariate normal 
#H1 = Variable pada IKLH Tidak terdistribusi normal multivariate
# Test for 'pertama'
shapiro_result_pertama <- mvShapiro.Test(as.matrix(pertama))
print(shapiro_result_pertama)
```

```{r}
transform_pt <- summary(powerTransform(pertama))

ika <- pertama[,1]^transform_pt$result[1]
iku <- pertama[,2]^transform_pt$result[2]
iktl <- pertama[,3]^transform_pt$result[3]

transformed <- tibble(ika, iku, iktl)
transformed <- as.data.frame(scale(transformed))

mvShapiro.Test(as.matrix(transformed))
```
### Linearity Assumption (corr test)
```{r}
ggpairs(transformed) 
```

```{r}
cor.test(transformed$IKA, transformed$IKU)
cor.test(transformed$IKA, transformed$IKTL)
cor.test(transformed$IKU, transformed$IKTL)
```

### Multicollinearity Test
```{r warning=FALSE}
pertama$DummyY <- seq(1)
model_pertama <- lm(DummyY ~., data = pertama)
vif(model_pertama)
```

## GROUP 2
### Uji Normalitas

```{r}
# Test for 'kedua'
#H0 = Variable pada SDL terdistribusi multivariate normal 
#H1 = Variable pada SDL Tidak terdistribusi normal multivariate
shapiro_result_kedua <- mvShapiro.Test(as.matrix(kedua))
print(shapiro_result_kedua)
```

### Linearity Assumption

```{r}
ggpairs(kedua)
```

```{r}
cor.test(kedua$Padi, kedua$Jagung)
cor.test(kedua$Padi, kedua$KacangTanah)
cor.test(kedua$Jagung, kedua$KacangTanah)
```

### Multicollinearity Test
```{r}
kedua$DummyY <- seq(1)
model_kedua <- lm(DummyY ~., data = kedua)
vif(model_kedua)
```

# 3. Canonical Correlation Analysis

```{r}
# Melakukan CCA
kedua <- newdata[, c("Padi", "Jagung", "KacangTanah")] # Buat ini ulang untuk hapus dummy yang ditambahkan ke kelompok kedua
cca_result_transformed <- cc(transformed, kedua)
cca_result_transformed
```

```{r}
wilks_test <- p.asym(cca_result_transformed$cor, nrow(transformed), ncol(transformed), ncol(transformed2))
print(wilks_test)
```


```{r}
# Extract canonical correlations
canonical_correlations <- cca_result_transformed$cor

# Wilks' Lambda Test (Overall Significance Test)
# Inputs needed are the canonical correlations, the sample size, and the number of variables in each set
n <- nrow(cca_result_transformed$scores$xscores) # sample size
p <- ncol(cca_result_transformed$scores$xscores) # number of X variables
q <- ncol(cca_result_transformed$scores$yscores) # number of Y variables

# Perform overall significance test
wilks_test <- p.asym(canonical_correlations, n, p, q, tstat = "Wilks")
print(wilks_test)
```
## CARA 2
```{r}
# Menggabungkan data kelompok satu dan kelompok dua menjadi satu frame
data <- cbind(transformed, transformed2)
print(data)
```


### Hitung matrix korelasi antara variabel X dan Y
```{r}
rho = cor(data)
rho
```

### Lakukan Matrix Partisi

```{r}
rho11 = cor(data)[1:3,1:3]
rho11
```

```{r}
rho12 = cor(data)[1:3,4:6]
rho12
```

```{r}
rho21 = cor(data)[4:6,1:3]
rho21
```

```{r}
rho22 = cor(data)[4:6,4:6]
rho22
```

Hitung $\rho_{11}^{-1/2}$

```{r}
library(expm)

# Kita SQRT kan, lalu abru diinverse untuk mendapatakaan nilai rho-nya
inverse_sqrtrho11 = solve(sqrtm(rho11))
inverse_sqrtrho11
```

Hitung $\rho_{22}^{-1}$

```{r}
inverse_rho22 = solve(rho22)
inverse_rho22
```

Misal matrix $A = \rho_{11}^{-1/2}\cdot\rho_{12}\cdot \rho_{22}^{-1}\cdot\rho_{21}\cdot\rho_{11}^{-1/2}$

```{r}
A = inverse_sqrtrho11 %*% rho12 %*% inverse_rho22 %*% rho21 %*% inverse_sqrtrho11
A
```

Hitung nilai eigen dari matrix A sebagai koefisien korelasi kuadrat

```{r}
eigen(A)
```

Akar dari nilai eigen terbesar adalah nilai koefisien korelasi kanonik antara input dan yield

```{r}
(r2 = eigen(A)$values)
(r = sqrt(r2))
```

# 4. Uji Hipotesis Independence Kanonik

$$
\begin{aligned}
H_0&: \boldsymbol{\Sigma_{yx}}=\boldsymbol{0} \text{ (tidak ada hubungan linear yang signifikan antar variabel y dan variabel x)}\\
H_1&: \boldsymbol{\Sigma_{yx}}\ne\boldsymbol{0} \text{ (ada hubungan linear yang signifikan antar variabel y dan variabel x)}
\end{aligned}
$$

Test Statistics

$$
\boldsymbol\Lambda_1=\frac{|\boldsymbol S|}{|\boldsymbol S_{yy}|| \boldsymbol S_{xx}|}=\frac{|\boldsymbol R|}{|\boldsymbol R_{yy}|| \boldsymbol R_{xx}|}
$$

Reject $H_0$ if $\boldsymbol\Lambda_1\leq\boldsymbol\Lambda_\alpha$

```{r}
lambda.test = det(rho)/(det(rho22)*det(rho11))
lambda.test
```

$$
\Lambda_\alpha=\Lambda_{q, n-1-q}\\\text{where }p\le q  ; \  p,q \text{ are number of variables in each group}
$$

n = 34\
p = 3\
q = 4\
lambda = p,q,n-1-q = 3,4,29

```{r}
lambda.crit <- 0.563
lambda.crit
```

```{r}
lambda.test <= lambda.crit
```

Tolak H0

## Uji Parsial (MANUAL)
```{r}
lambda1 = (1-r[1]^2)*(1-r[2]^2)*(1-r[3]^2)
lambda1

lambda2 = (1-r[2]^2)*(1-r[3]^2)
lambda2

lambda3 = (1-r[3]^2)
lambda3

lambda_k <- c(lambda1, lambda2, lambda3)
```
### Hitung Nilai W
```{r}
p = 3
q = 4
n = 34

# w
w = n - (1/2)*(p + q + 3)
w
```
### Hitung Nilai t untuk semua K
```{r}
# t untuk k = 1
t_1 = sqrt(((p-1+1)^2 * (q-1+1)^2 - 4)/((p-1+1)^2 + (q-1+1)^2 - 5))

# t untuk k = 2
t_2 = sqrt(((p-2+1)^2 * (q-2+1)^2 - 4)/((p-2+1)^2 + (q-2+1)^2 - 5))

# t untuk k = 3
t_3 = sqrt(((p-3+1)^2 * (q-3+1)^2 - 4)/((p-3+1)^2 + (q-3+1)^2 - 5))

t_k <- c(t_1, t_2, t_3)
t_k
```
### Hitung Nilai df1 untuk semua K
```{r}
# df1 untuk k = 1
df1_1 = (p-1+1)*(q-1+1)

# df1 untuk k = 2
df1_2 = (p-2+1)*(q-2+1)

# df1 untuk k = 3
df1_3 = (p-3+1)*(q-3+1)

df1 <- c(df1_1, df1_2, df1_3)
df1
```
### Hitung nilai df2 untuk semua K
```{r}
# df2 untuk k = 1
df2_1 = w * t_1 - (1/2) * ((p-1+1) * (q-1+1)) + 1

# df2 untuk k = 2
df2_2 = w * t_2 - (1/2) * ((p-2+1) * (q-2+1)) + 1

# df2 untuk k = 3
df2_3 = w * t_3 - (1/2) * ((p-3+1) * (q-3+1)) + 1

df2 <- c(df2_1, df2_2, df2_3)
df2
```
### Hitung nilai f hitung
```{r}
# F hitung untuk k = 1
f_1 = ((1-lambda1^(1/t_1)) / lambda1^(1/t_1)) * (df2_1 / df1_1)

# F hitung untuk k = 2
f_2 = ((1-lambda2^(1/t_2)) / lambda2^(1/t_2)) * (df2_2 / df1_2)

# F hitung untuk k = 3
f_3 = ((1-lambda3^(1/t_3)) / lambda3^(1/t_3)) * (df2_3 / df1_3)

f_k <- c(f_1, f_2, f_3)
f_k
```
```{r}
ftable <- c(2.020732026, 2.530694205, 4.170876786)
```


```{r}
# Result
result <- data.frame(lambda_k, t_k, df1, df2, f_k, ftable)
result
```
Tolak H0 jika F hitung > F table
Berdasarkan hasil maka dapat ditarik kesimpulan bahwa:
- Dikarenakan nilai F hitung > F table yaitu 2.5669208 > 2.020732 maka tolak H0. Artinya, minimal ada 1 pasangan canonical variate yang saling berkorelasi atau untuk  fungsi kanonik pertama ada hubungan antara kelompok variabel x dan kelompok variabel y. 
- Dikarenakan nilai F hitung > F table yaitu 2.580316 > 2.530694 maka tolak H0. Artinya, minimal ada 1 pasangan canonical variate yang saling berkorelasi atau untuk fungsi kanonik kedua ada hubungan antara kelompok variabel x dan kelompok variabel y. 
- Dikarenakan nilai F hitung < F table yaitu 0.045 < 4.5431 maka gagal tolak H0. Artinya, untuk fungsi kanonik ketiga tidak terdapat hubungan antara kelompok variabel x dan kelompok variabel y.

## Uji Parsial (PACKAGE)
```{r}
# Perform Wilks' Lambda test using CCP package
n <- 34
p <- 3
q <- 4
wilks_result <- p.asym(r, n, p, q, tstat = "Wilks")

# Print the results
wilks_result

## F-test
F_1 = wilks_result$approx[1]
F_2 = wilks_result$approx[2]
F_3 = wilks_result$approx[3]

## F-Table
f_table_1 = qf(p=0.05, wilks_result$df1[1], wilks_result$df2[1], lower.tail = FALSE)
f_table_2 = qf(p=0.05, wilks_result$df1[2], wilks_result$df2[2], lower.tail = FALSE)
f_table_3 = qf(p=0.05, wilks_result$df1[3], wilks_result$df2[3], lower.tail = FALSE)

F_1
F_2
F_3


f_table_1
f_table_2
f_table_3
```

```{r}
(e = eigen(A)$vector)
```


```{r}
e1 = eigen(A)$vector[,1]
(u1 = e1 %*% inverse_sqrtrho11)
```

```{r}
e2 = eigen(A)$vector[,2]
(u2 = e2 %*% inverse_sqrtrho11)
```


```{r}
e3 = eigen(A)$vector[,3]
(u3 = e3 %*% inverse_sqrtrho11)
```
### Membuat matriks B
```{r}
(inverse_sqrtrho22 = solve(sqrtm(rho22)))
(inverse_rho11 = solve(rho11))
```

```{r}
B = inverse_sqrtrho22 %*% rho21 %*% inverse_rho11 %*% rho12 %*% inverse_sqrtrho22
B
```

```{r}
(f = eigen(B)$vector)
```

```{r}
f1 = eigen(B)$vector[,1]
(v1 = f1 %*% inverse_sqrtrho22)
```

```{r}
f2 = eigen(B)$vector[,2]
(v2 = f2 %*% inverse_sqrtrho22)
```

```{r}
f3 = eigen(B)$vector[,3]
(v3 = f3 %*% inverse_sqrtrho22)
```

```{r}
# Muatan kanonik untuk variabel X
canonical_loadings_X1 = rho11 %*% t(u1)
canonical_loadings_X2 = rho11 %*% t(u2)

# Muatan kanonik untuk variabel Y
canonical_loadings_Y1 = rho22 %*% t(v1)
canonical_loadings_Y2 = rho22 %*% t(v2)
```

```{r}
library(knitr)

# Membuat data frame untuk muatan kanonik
muatan_kanonik <- data.frame(
  Variabel = c("IKA", "IKU", "IKTL", "Padi", "Jagung", "KacangTanah"),
  Fungsi_Kanonik_1 = c(canonical_loadings_X1, canonical_loadings_Y1)
)

# Menampilkan data frame
print(muatan_kanonik)
```

